臺灣高等法院高雄分院刑事判決　　　　　　　　　 九十三年度上訴字第四二七號
　　上　訴　人
　　即　被　告　丁○○○
　　　　　　　　戊○○
右上訴人因常業重利案件，不服臺灣屏東地方法院九十一年度訴字第四號中華民國
九十三年三月二十三日第一審判決（起訴案號：臺灣屏東地方法院檢察署九十年度偵
字第二八六七、四五六三、五二六號），提起上訴，本院判決如左：
    主  文
上訴駁回。
戊○○緩刑貳年。
    事實及理由
一、本院審理結果，認第一審判決認事用法及量刑均無不當，應予維持，並引用第一
    審判決書記載之事實、證據及理由。
二、上訴人丁○○○上訴意旨略以：伊所貸放他人金錢，只收取月息二分利率，且本
    金尚未回收，何有重利可言云云。上訴人戊○○上訴意旨略以：伊本人並無將錢
    出借給債務人，伊只幫丁○○○將貸放金錢拿給借用人，有時並將借用人所繳本
    息代為收受後轉交給丁○○○，伊不知丁○○○借給他人金錢之利息算多少云云
    。惟查：上訴人丁○○○乘下列借款人急迫之際，將新台幣（下同）九千元至四
    十五萬元不等現金，貸放給丙○○、癸○○、子○○、乙○○、廖炳煌、甲○○
    、壬○○、辰○○、己○○、丑○○、庚○○、辛○○及卯○○等人而收取年息
    百分之四十八至年息二百四十分不等與原本顯不相當重利一節，業據證人即借款
    人丙○○、癸○○、子○○、乙○○、廖炳煌、甲○○、壬○○、辰○○、己○○、丑○○、庚○○、辛○○及卯○○等人（下稱丙○○等人）分別於警訊、偵
    查或原審中結證在卷（證述內容詳原審判決書所載），並有上開證人簽發之相關
    本票、切結書可資佐證，且上訴人丁○○○、戊○○就證人廖炳煌證述：「因做
    生意週轉急需用錢，向丁○○○借一萬元，約定每日還三百元，三十五日還清，
    利息以年息百分之五十一計算」等語，亦均坦承屬實（見本院卷第五四頁），足
    認上訴人丁○○○貸放金錢給丙○○等人，確有乘人急迫貸放現款收取年息百分
    之四十八以上之利息已明，所辯只收取月息二分（即年息二十四分）云云，自非
    可採。而上訴人丁○○○係於借款人急需用錢陷於急迫之際，以與原本顯不相當
    之重利，貸放金錢給丙○○等借款人，並以之為常業，而成立重利罪之常業犯，
    自不因出借之本金尚未收回，而影響其本件犯罪之成立。另上訴人戊○○既有將
    丁○○○貸放之金錢交給借用人，並將借用人所繳本息代為收受後轉交給丁○○○，豈有不知丁○○○借給他人金錢收取多少利息之理，所辯有違常情，亦非可
    採。又上訴人戊○○參與放款及回收本息重利罪常業犯構成要件行為，且與丁○○○間有犯意聯絡及行為分擔，即應成立重利罪常業犯之共同正犯，亦不因本身
    未出資而影響其犯罪之成立。至上訴人於本院中聲請傳訊證人寅○○○、廖炳煌
    作證一節，因證人寅○○○、廖炳煌於原審中已經法官合法訊問，並給予檢察官
    及上訴人所選任辯護人詰問機會，且渠等證述明確別無訊問之必要，刑事訴訟法
    第一百九十六條規定，不得再行傳喚，上訴人此部份聲請應予駁回。
三、綜上，上訴人丁○○○、戊○○之上訴，均無理由，應予駁回。查上訴人戊○○
    未曾受有期徒刑以上刑之宣告，有本院被告全國前案紀錄表可按，其經此偵審判
    刑程序，應知警惕，信無再犯之虞，本院認所宣告之刑，以暫不執行為適當，爰
    併宣告緩刑二年，用啟自新。
四、據上論斷，應依刑事訴訟法第三百六十八條、第三百七十三條，刑法第七十四條
    第一款，判決如主文。
本案經檢察官張金塗到庭執行職務。
中      華      民      國    九十三    年      七      月      九      日
                              臺灣高等法院高雄分院刑事第七庭
                                  審判長法官  李春昌
                                        法官  黃憲文
                                        法官  莊飛宗
右正本證明與原本無異。
如不服本判決應於收受本判決後十日內向本院提出上訴書狀，其未述上訴理由者，
並得於提起上訴後十日內向本院補提理由書狀（均須按他造當事人之人數附繕本)「
切勿逕送上級法院」。
                                      書記官  葉淑華
中     華      民     國     九十三     年      七      月     十二     日
附錄本件判決論罪科刑法條：
刑法第三百四十四條
乘他人急迫、輕率或無經驗貸以金錢或其他物品，而取得與原本顯不相當之重利者，
處一年以下有期徒刑、拘役或科或併科一千元以下罰金。
刑法第三百四十五條
以犯前條之罪為常業者，處五年以下有期徒刑，得併科三千元以下罰金。
